【裁判字號】    97,重訴,287
【裁判日期】    970818
【裁判案由】    清償借款
【裁判全文】
臺灣臺中地方法院民事判決             97年度重訴字第287號
原      告  臺灣中小企業銀行股份有限公司
法定代理人  丙○○
訴訟代理人  乙○○
被      告  甲○○
當事人間清償借款事件，本院於97年8月4日言詞辯論終結，判
決如下：
    主    文
被告應給付原告如附表所示之本金、利息及違約金。
訴訟費用新台幣壹拾萬捌仟參佰陸拾元由被告負擔。
    事實及理由
甲、程序方面：
一、按連帶債務之債權人，得對於債務人中之一人或數人或其全
    體同時或先後請求全部或一部之給付，因此求償連帶債務對
    於各債務人並非必要共同訴訟。又督促程序中債務人一人對
    支付命令提出異議，依法原得不附理由。本件原告對債務人
    台勝水箱股份有限公司（下稱台勝公司）、林保楊、施玉葉
    、張敏幸、周建興及被告等人聲請支付命令，僅被告一人於
    收受支付命令之二十日內向原審聲明異議，僅謂：「就是項
    債務尚有糾葛」，而未附具異議之理由，且於本院言詞辯論
    期日並未到場，致無從判斷其異議是否基於個人關係之抗辯
    ，其異議之效力應僅及於提出異議之被告，並不及於其他債
    務人，是該支付命令祇對異議之債務人即被告部分失其效力
    ，並以此部分債權人支付命令之聲請視為起訴，合先敘明
二、被告未於言詞辯論期日到庭，核無民事訴訟法第386條各款
    之情事，爰依原告之聲請，准由其為一造辯論判決。
乙、實體方面：
一、原告主張：
  (一)訴外人台勝公司邀同訴外人林保楊、施玉葉、張敏幸、周建
    興及被告為連帶保證人於民國（下同）94年9月21日向原告
    借得新台幣（下同）300萬元整，借款期間自94年9月21 日
    起至99年9月21日止，本金及利息自借款日起，每壹個月壹
    期本息按月平均攤還，利息並依聲請銀行之基準利率加2.8
    ％，目前為年息百分之6.98機動計息，詎料訴外人台勝公司
    自97年2月21日起即未依約給付本息，尚欠本金新台幣1,672
    ,589 元及如附表編號1所示之利息、違約金未清償。
  (二)訴外人台勝公司邀同訴外人林保楊、施玉葉、張敏幸及被告
    等人為連帶保證人於96年9月27日簽訂週轉金貸款契約書，
    額度期間一年分次循環動用，被告並於96年9月18日向原告
    借得400萬元，借款期間自96年9月18日起至97年9月18日止
    ，借款利息按月計付，本金到期一次清償，借款利率並依聲
    請銀行之二年期定儲機動利率加0.975％機動計息 (目前為
    年息3.805％機動計息)，逾期償還時按借款總餘額，自應償
    付日起，其逾期在六個月以內者按上開利率百分之十，超過
    六個月以上者按上開利率百分之二十加付違約金，詎料訴外
    人台勝公司自97年2月18日起即未依約給付本息，尚欠如附
    表編號2所示之本金、利息、違約金未清償。
  (三)訴外人台勝公司邀同訴外人林保楊、施玉葉、張敏幸及被告
    等人為連帶保證人於96年9月29日向原告借得200萬元，借款
    期間3年，自96年9月29日起至99年9月29日止，本金及利息
    自借款日起，每壹個月壹期本息按月平均攤還，利息並依原
    告銀行之基準利率加1.55％，目前為年息百分之5.73機動計
    息，詎料訴外人台勝公司自97年2月29日起即未依約給付本
    息，尚欠如附表編號3所示之本金、利息及違約金未清償。
  (四)訴外人台勝公司邀同訴外人林保楊、施玉葉、張敏幸及被告
    等人為連帶保證人於96年9月27日簽訂週轉金貸款契約書，
    額度期間一年分次循環動用，被告並於(1)96年12月14日、(2)
    96年12月20日、(3)96年12月26日向原告分別借得39萬元、41
    萬元、18萬元，借款期間分別為(1)96年12月14日起至97 年4
    月22日止；(2)96年12月20日起至97年4月20日止；(3)96年12
    月26日起至97年4月10日止，借款利息按月計付，本金到期
    一次清償，借款利率並依原告銀行之基準利率加1.3％機動
    計息 (目前為年息5.48％機動計息)，逾期償還時按借款總
    餘額，自應償付日起，其逾期在六個月以內者按上開利率百
    分之十，超過六個月以上者按上開利率百分之二十加付違約
    金，詎料訴外人台勝公司分別自如附表編號4至6所示之利息
    起算日起即未依約給付本息，尚欠如附表編號4至6所示之利
    息、違約金未清償。
  (五)訴外人台勝公司邀同訴外人林保楊、施玉葉、張敏幸及被告
    等人為連帶保證人於96年9月27日簽訂進口物資融資契約額
    度美元貳拾萬元，借款期間自96年10月2日起至97年10月2日
    止。嗣後訴外人台勝公司申請開發信用狀並分別於(1)96年9
    月11日、(2)96年9月19日、(3)96年11月1日、(4)96年11 月1日
    、(5)96年11月20日、(6)97年1月17日向原告銀行申請墊款美
    元69萬3仟元，融資期間分別自(1)96年10月7日起至97年2 月
    4日止、(2)96年10月14日起至97年2月11日止、(3)96年11月18
    日起至97年3月17日止、(4)96年11月26日起至97年3月25 日
    止、(5)96年11月22日起至97年5月20日止、(6)97年2月5日起
    至97年6月4日止，借款利息分別如附表編號7至12所示。再
    依被告等簽定進口物資融資契約第八條第二項約定各筆融資
    到期或視為到期時，立約人未能立即償還本息 時，願按還
    款當日原告銀行牌告外幣貸款利率計算利息及遲延息，訴外
    人台勝公司借得上開款項後，其中外幣貸款本金分別於前揭
    屆期日到期後均未依約履行清償，借款視為全部到期，尚積
    欠如附表所示編號7至12所示之本金、利息及違約金。
  (六)聲明：如主文第1項所示。
三、本件原告起訴主張之前揭事實，已據其提出借據影本六份、
    授信約定書影本六份、電腦連線查詢單乙份、週轉金貸款契
    約書影本二份、進口物資融資契約書影本乙份、開發信用狀
    申請書、進口單據到達通知書影本各六份等為證，核屬相符
    ，而被告並未於言詞辯論期日到場，亦未提出準備書狀做何
    陳述，故原告主張之上開事實，應堪採信。從而原告依連帶
    保證法律關係請求被告給付如主文第1項即附表所示之本金
    、利息及違約金，即有理由，應予准許。
四、訴訟費用負擔之依據：民事訴訟法第78條。
中    華    民    國    97    年    8     月    18    日
                  民事第一庭    法  官  陳毓秀
正本係照原本作成。
如對本判決上訴，須於判決送達後20日內向本院提出上訴狀。
中    華    民    國    97    年    8     月    18    日
                                書記官  楊賀傑
【附表】：
┌──┬───────┬─────────────┬──────────────────┐
│編號│ 積欠本金     │       利     息          │           違  約  金               │
│    │              ├────┬────────┼───────┬──────────┤              │
│    │              │  利率  │    起訖時間    │  起訖時間    │    計算方式        │
├──┼───────┼────┼────────┼───────┼──────────┤
│    │  新台幣      │        │  自97年2月21日 │自97年3月22日 │逾期6個月內按前開利 │
│ 1  │ 1,672,589元  │ 6.98%  │  起至清償日止  │起至清償日止  │率10％；超過6個月部 │
│    │              │        │                │              │分按前開利率20％計算│
├──┼───────┼────┼────────┼───────┼──────────┤
│    │  新台幣      │        │  自97年2月18日 │自97年3月19日 │同上                │
│ 2  │  400萬元     │ 3.805% │  起至清償日止  │起至清償日止  │                    │
│    │              │        │                │              │                    │
├──┼───────┼────┼────────┼───────┼──────────┤
│    │  新台幣      │        │  自97年2月29日 │自97年3月30日 │同上                │
│ 3  │1,376,445元   │ 5.73%  │  起至清償日止  │起至清償日止  │                    │
│    │              │        │                │              │                    │
├──┼───────┼────┼────────┼───────┼──────────┤
│    │  新台幣      │        │  自97年3月3日  │自97年4月4日  │同上                │
│ 4  │  300,108元   │ 5.48%  │  起至清償日止  │起至清償日止  │                    │
│    │              │        │                │              │                    │
├──┼───────┼────┼────────┼───────┼──────────┤
│    │  新台幣      │        │  自97年2月20日 │自97年3月21日 │同上                │
│ 5  │  41萬元      │ 5.48%  │  起至清償日止  │起至清償日止  │                    │
│    │              │        │                │              │                    │
├──┼───────┼────┼────────┼───────┼──────────┤
│    │  新台幣      │        │  自97年3月13日 │自97年4月14日 │同上                │
│ 6  │   16,222元   │ 5.48%  │  起至清償日止  │起至清償日止  │                    │
│    │              │        │                │              │                    │
├──┼───────┼────┼────────┼───────┼──────────┤
│    │  美金        │        │  自96年10月7日 │自96年11月8日 │同上                │
│ 7  │ 16,899.84元  │ 8.4%   │  起至清償日止  │起至清償日止  │                    │
│    │              │        │                │              │                    │
├──┼───────┼────┼────────┼───────┼──────────┤
│    │  美金        │        │  自96年10月14日│自96年11月15日│同上                │
│ 8  │ 18,739.26元  │ 8.4%   │  起至清償日止  │起至清償日止  │                    │
│    │              │        │                │              │                    │
├──┼───────┼────┼────────┼───────┼──────────┤
│    │  美金        │        │  自96年11月18日│自96年12月19日│同上                │
│ 9  │ 17,126.56元  │ 8.2%   │  起至清償日止  │起至清償日止  │                    │
│    │              │        │                │              │                    │
├──┼───────┼────┼────────┼───────┼──────────┤
│    │  美金        │        │  自96年11月26日│自96年12月27日│同上                │
│ 10 │ 18,403.73元  │ 6.7%   │  起至清償日止  │起至清償日止  │                    │
│    │              │        │                │              │                    │
├──┼───────┼────┼────────┼───────┼──────────┤
│    │  美金        │        │  自96年11月22日│自96年12月23日│同上                │
│ 11 │ 16,024.74元  │ 8.2%   │  起至清償日止  │起至清償日止  │                    │
│    │              │        │                │              │                    │
├──┼───────┼────┼────────┼───────┼──────────┤
│    │  美金        │        │  自97年2月5日  │自97年3月6日  │同上                │
│ 12 │ 16,108.55元  │ 7.1%   │  起至清償日止  │起至清償日止  │                    │
│    │              │        │                │              │                    │
└──┴───────┴────┴────────┴───────┴──────────┘


司法院資訊處製作；財團法人民間司法改革基金會備份。
